臺灣士林地方法院刑事判決
111年度交易字第79號
公  訴  人  臺灣士林地方檢察署檢察官
被      告  謝焸憲


上列被告因過失傷害案件，經檢察官提起公訴（110年度調偵字
第995號），本院判決如下：
    主  文
謝焸憲犯過失傷害罪，處拘役貳拾伍日，如易科罰金，以新臺幣
壹仟元折算壹日。
    事  實
一、謝焸憲於民國109年12月12日22時40分許，駕駛車牌號碼000
    -0000號自用小貨車，沿臺北市大同區平陽街由西往東方向
    行駛，行經同路段與承德路二段交岔路口欲左轉承德路向北
    行駛時，本應注意車前狀況及兩車車距，隨時採取必要之安
    全措施，且依當時情形，並無不能注意之情事，適葉品杏騎
    乘車牌號碼000-0000號普通重型機車沿承德路二段37巷由東
    往西方向行駛至上開路口時，因欲左轉承德路向南行駛而停
    等於路口中央，謝焸憲竟疏未注意葉品杏在上開交岔路口中
    央停等，於左轉時未保持安全車距、過度往葉品杏所騎乘之
    機車偏靠，葉品杏見狀為求閃避，將其所騎乘之機車往右偏
    斜於路面，因而致其搭載之傅筱茿受有右側踝部韌帶扭傷之
    後遺症等傷害。謝焸憲於肇事後逕自離開現場（其涉犯肇事
    逃逸部分，經臺灣士林地方檢察署檢察官另為不起訴處分）
    ，葉品杏、傅筱茿則於案發後前往警局報案，經警調閱監視
    器錄影畫面，始循線查悉上情。
二、案經傅筱茿訴由臺北市政府警察局大同分局報告臺灣士林地
    方檢察署檢察官偵查起訴。
    理  由
壹、證據能力
　　按被告以外之人於審判外之陳述，雖不符刑事訴訟法第159
    條之1至之4之規定，然經當事人於審判程序同意作為證據，
    法院審酌該言詞陳述或書面陳述作成時之情況，認為適當者
    ，亦得為證據。又當事人、代理人或辯護人於法院調查證據
    時，知有第159條第1項不得為證據之情形，而未於言詞辯論
    終結前聲明異議者，視為有前項之同意，刑事訴訟法第1519
    條之5定有明文。本案據以認定被告謝焸憲犯罪之供述證據
    ，有關被告以外之人於審判外之陳述，公訴人及被告在本院
    審理時均未爭執其證據能力，復經本院審酌認該等證據之作
    成無違法、不當或顯不可信之情況，而非供述證據亦非公務
    員違背法定程序所取得，依刑事訴訟法第159條之5規定、第
    158條之4規定之反面解釋，均有證據能力，合先敘明。
貳、實體方面
一、訊據被告固坦承於上揭時間駕駛車輛行經平陽街與承德路二
    段交岔路口左轉承德路二段往北行駛，惟矢口否認有何過失
    傷害之犯行，辯稱：伊因為車子有死角、看不到，在左轉時
    完全未注意到有機車在路口中央停等，如果伊有看到就會有
    相對應的注意，但因為伊沒看到，所以也就沒有注意；且依
    伊當時的行車路線，兩車也不會發生碰撞，是機車騎士自己
    受到影響而將機車向右傾倒，告訴人即乘客才會受傷，與伊
    無關等語。
二、經查：上揭犯罪事實，業據證人即告訴人傅筱茿於警詢、偵
    訊時指訴：「當時伊朋友葉品杏騎乘NEW-3901號普通重型機
    車沿承德路二段37巷東往西方向行駛，於行經承德路二段37
    巷與承德路二段口時，在路口停等，準備左轉，伊看到對向
    有1台紅色自小客車欲左轉，那台車左轉時離葉品杏車身太
    近，導致葉品杏閃避不及把機車往右倒，伊的右腳踝就撐住
    機車，腳踝因此扭傷」等語(臺灣士林地方檢察署110年度偵
    字第3490號卷【下稱偵卷】第21至22、51至52頁)，及證人
    即機車騎士葉品杏證述：「當時伊騎乘NEW-3901號普重機車
    沿承德路二段37巷東往西方向行駛，承德路二段37巷與承德
    路二段交岔路口有號誌，伊停等紅燈後起步要左轉承德路，
    伊騎到承德路安全島中間也就是路口中間區域準備要左轉，
    被告的汽車從平陽街出來要左轉往承德路二段往北方向，伊
    就先讓對方過，但被告卻往伊機車的左側方向開過來，伊只
    好往右邊閃，機車因此往右傾斜，當時伊載傅筱筑，傅筱筑
    的右腳就撐住地板，因此受傷」等語（偵卷第27至29、35、
    51頁）明確，並有行車紀錄器錄影畫面翻拍照片、路口監視
    器錄影畫面翻拍照片、案發現場及車損照片（偵卷第17至19
    、20、43至44頁）、道路交通事故現場圖、臺北市○○○○○○○○
    ○○○○○道路○○○○○○○○○○道路○○○○○○○○○○○○○○路○○○街○號誌運
    作表等件在卷可稽（偵卷第33、34、36至37、41頁），且經
    臺灣士林地方檢察署檢察官勘驗證人葉品杏提供之行車紀錄
    器錄影畫面確認屬實，有臺灣士林地方檢察署檢察官勘驗筆
    錄暨勘驗影片截圖等件附卷可佐(臺灣士林地方檢察署110年
    度調偵字第995號【下稱調偵第995號卷】第3至9頁)。而告
    訴人因本案車禍受有右側踝部韌帶扭傷之後遺症等傷害乙節
    ，除據告訴人及證人葉品杏證述如上外，亦有馬偕紀念醫院
    109年12月12日告訴人傅筱茿診斷證明書在卷可憑（偵卷第2
    6頁），應堪認定。
三、被告雖以前詞置辯，惟查：
　㈠被告雖辯稱當時因視線死角，於轉彎前並未看到告訴人等人
    ，方未保持安全車距等語，惟查：本案案發時雖是夜間，但
    天候晴朗、有路燈照明，視距良好，有前揭道路交通事故調
    查表㈠等件附卷為憑，並有案發現場監視器錄影畫面翻拍照
    片、行車紀錄器錄影畫面翻拍照片在卷可參（偵卷第17至19
    、20、36頁）；而證人葉品杏與告訴人於22時40分48秒（行
    車紀錄器錄影畫面時間）時自承德路二段37巷口起步逐漸向
    路口中央移動，於22時40分54秒許已移動至路口中央停等，
    此時已可清楚看見被告自平陽街向路口方向駛來並左轉，被
    告卻未調整車距、仍一路朝證人葉品杏機車之方向偏駛，證
    人葉品杏見狀已無法移動閃避，僅能盡量右倒避免碰撞，被
    告於22時40分58秒時緊鄰證人葉品杏機車車身經過，此時證
    人葉品杏機車角度幾乎已與路面平行等情，除據告訴人指訴
    ：「當時伊朋友葉品杏騎乘NEW-3901號普通重型機車沿承德
    路二段37巷東往西方向行駛，於行經承德路二段37巷與承德
    路二段口時，在路口停等，準備左轉，伊看到對向有1台紅
    色自小客車自平陽街西往東方向行駛左轉承德路二段南往北
    方向」、「伊有看到對方開車轉過來時很靠近伊與葉品杏」
    等語（偵卷第21至22、51頁）、證人葉品杏證述：「伊行駛
    至路口停等準備左轉承德路時，看到對向有一台車自平陽街
    西往東方向行駛準備左轉承德路二段南往北方向，伊就先讓
    對方過」等語（偵卷第27至28、51頁）在卷外，亦經檢察官
    勘驗告訴人提供之行車紀錄器錄影畫面屬實，有臺灣士林地
    方檢察署檢察官行車紀錄器錄影畫面勘驗筆錄暨截圖在卷可
    憑（調偵第995號卷第4至6頁），足見早在案發前至少4至5
    秒，雙方車輛應均已在彼此之視距範圍內；況告訴人斯時正
    停等於路口，並未移動，倘被告確實於行駛時注意車前狀況
    ，則依當時光線與視距、兩車所在位置、車速，應可注意到
    告訴人騎乘機車在路口停等，而得保持適當車距，不致發生
    本件車禍；併參以被告尚自知其駕駛時視線恐有死角，則其
    本應於行車轉彎之際，更加注意車前狀況以免碰撞，其卻仍
    自承：「（當時你左轉時有無注意到告訴人與證人的機車在
    路中央等待左轉？）我沒有注意到旁邊有機車，我就直接左
    轉」、「（左轉時有無注意到告訴人機車在路口中央停等？
    ）沒有，沒有注意到」等語（偵卷第52頁，本院卷第34頁）
    ，益徵被告駕車時有未注意車前狀況及兩車車距之過失至明
    。
　㈡被告另辯稱兩車當時並未發生碰撞，是葉品杏自己受到影響
    而將機車向右傾倒，告訴人才會受傷等語，惟查：證人葉品
    杏係因被告左轉時過度靠近其車身，為求閃避方將機車車體
    右傾，因而導致後座之告訴人受傷乙節，業據告訴人傅筱茿
    證述：「那台車左轉時離葉品杏車身太近，導致葉品杏閃避
    不及右倒車」、「伊也有看到被告開車過來時很靠近葉品杏
    機車，葉品杏就把機車往右倒，伊的右腳踝就撐住機車，腳
    踝因此扭傷」等語（偵卷第22、51至52頁），及證人葉品杏
    證述：「那台車左轉時離伊車身不到10公分，導致伊閃避不
    及右倒車」、「當時伊行駛到北側分隔島前要讓對向車先行
    ，伊處於停等狀態…被告和伊並無碰撞，但被告迎面而來快
    要撞上伊，伊向右倒，因為為了閃他」等語明確（偵卷第28
    、35頁）；且觀諸告訴人提供之行車紀錄器錄影畫面（調偵
    第995號卷第4頁），亦可見本案發生前，尚有另一部白色汽
    車行經證人葉品杏機車左側（影片時間22時40分53至55秒處
    ），因該白色汽車與證人葉品杏機車保持正常車距，是斯時
    證人葉品杏之機車並無任何傾倒之情形，反觀被告行車軌跡
    ，在行經證人葉品杏機車左側時，幾乎緊鄰證人葉品杏機車
    車側經過，倘證人葉品杏未將車身偏傾，以被告車頭及車身
    與證人葉品杏機車之距離、角度，實非無擦撞證人葉品杏、
    告訴人或其等機車車身之可能，足徵若非有本案車禍事故，
    告訴人應不會將車身右傾，自不會因而導致後座乘客即告訴
    人之傷害，故堪認被告上開過失行為確實與告訴人之傷害結
    果存在有相當因果關係，被告前揭所辯，並不可採。
四、按「汽車行駛時，駕駛人應注意車前狀況及兩車並行之間隔
    ，並隨時採取必要之安全措施…」，道路交通安全規則94
    條第3項定有明文。被告非無照駕駛，對於上開規定自不得
    諉為不知，且案發當時雖是夜間，但天候晴、有路燈照明，
    路面乾燥無缺陷、無障礙物、視距良好，並無不能注意之情
    事，亦有上開監視器錄影畫面翻拍照片、行車紀錄器錄影畫
    面翻拍照片在卷可參，被告竟未注意車前狀況及保持兩車安
    全距離，於左轉時過度往證人葉品杏所騎乘之機車偏靠，證
    人葉品杏為求閃避，致其騎乘之機車往右偏斜於路面，造成
    乘客即告訴人因而受有右側踝部韌帶扭傷之後遺症等傷害，
    被告駕駛行為顯有過失，且與告訴人受有傷害之結果間具有
    相當因果關係。而本案經檢察官送臺北市車禍行車事故鑑定
    會鑑定結果，鑑定機關亦認為被告駕駛自小客車未注意車前
    狀況並隨時採取必要之安全措施，為肇事主因，有該鑑定會
    鑑定意見書在卷可參（本院110年度審交易字第884號卷第63
    至65頁），益證本院上開認定無訛。
五、綜上所述，被告所辯上情，難謂可採。本案事證明確，被告
    上開犯行洵堪認定，應予依法論科。
六、論罪科刑
　㈠核被告所為，係犯刑法第284條前段之過失傷害罪。
　㈡爰以行為人之責任為基礎，審酌被告行經路口轉彎時，未注
    意車前狀況及保持安全間距，因而肇致本件交通事故，使告
    訴人受有上開傷害，其所為自有可責；復考量被告否認犯行
    之犯後態度、被告違反義務之程度、告訴人所受傷勢、因雙
    方就賠償金額無法達成共識而未能成立和解等情，兼衡被告
    於本院審理時自述之教育程度、家庭經濟狀況（本院111年
    度交易字第79號卷第59頁）等一切情狀，量處如主文所示之
    刑，併諭知易科罰金之折算標準。
據上論斷，依刑事訴訟法第299條第1項前段，刑法第284條前段
、第41條第1項前段，刑法施行法第1條之1第1項，判決如主文。
本案經檢察官李安蕣提起公訴，檢察官謝榮林到庭執行職務。
中　　華　　民　　國　　111 　年　　9 　 月　   29　　日
                  刑事第三庭  法　官　黃 瀞 儀
以上正本證明與原本無異。
如不服本判決應於收受送達後20日內向本院提出上訴書狀，並應
敘述具體理由。其未敘述上訴理由者，應於上訴期間屆滿後20日
內向本院補提理由書( 均須按他造當事人之人數附繕本) 「切勿
逕送上級法院」。
因疫情而遲誤不變期間，得向法院聲請回復原狀。
                              書記官  謝 佳 穎
中　　華　　民　　國　　111 　年　　9 　　月　　30　　日

附錄本案論罪科刑之依據：
中華民國刑法
第 284 條
因過失傷害人者，處一年以下有期徒刑、拘役或十萬元以下罰金
；致重傷者，處三年以下有期徒刑、拘役或三十萬元以下罰金。